
## Análise por tipo de despesa: Corolla

```{r plot-corolla}
totais.cor <- totais[totais$tipo=="corolla",]
plt.cor <- ggplot(totais.cor, aes(x=mes, y=total, group=ano, colour=ano))


(plt.cor +  geom_line() +
                geom_point(size=0.5, alpha=0.5) +
                geom_hline(aes(yintercept = media, colour = ano), linetype=2) +
                labs(title="Gastos com Corolla", y="Total (R$)", x="Mês") +
                theme(plot.title = element_text(hjust = 0.5))
)
```

Observa-se:

- valores altos de agosto a novembro de 2015
- queda a partir de jul-16

Vamos analisar a tabela de dados:

```{r tabela-cor}

dados.cor <- dadosFil %>% filter(ano %in% c(2015) & tipo=="corolla" & month(data) >= 8) %>%
        arrange(ano, mes, desc(valor))

kable(dados.cor[,1:6])
```


Verifica-se que isso ocorreu porque em agosto de 2015 foi renovado o seguro, em 4x, isso explica as altas até novembro; em setembro foi feita uma manutenção de 10k, também parcelada em 4x.

Por outro lado, a queda a partir de julho de 2016 é explicada pela venda do carro neste mesmo mês.



