
## Análise por tipo de despesa: Alimentação

```{r alimentacao}
#devidos subsets

totais.alim <- totais[totais$tipo=="alimentação",]

plt.alim <- ggplot(totais.alim, aes(x=mes, y=total, group=ano, colour=ano))


(plt.alim +  geom_line() + 
                geom_point(size=0.5, alpha=0.5) +
                geom_hline(aes(yintercept = media, colour = ano), linetype=2) +
                labs(title="Gastos com alimentação", y="Total (R$)", x="Mês") +
                
                theme(plot.title = element_text(hjust = 0.5)) 
)

```

Observa-se:

- tendência a aumento de gastos em maio
- tendência a aumento de gastos em julho
- aumento da média em 2016
- sobe e desce: as compras maiores não são feitas todo mês

Vamos analisar a tabela de dados:

```{r tabela-alim}
dados.alim <- dadosFil %>% filter(mes %in% c("Mai", "Jul") & tipo=="alimentação" & valor > 50) %>%
        arrange(ano, mes, desc(valor))
kable(dados.alim[,1:6])
```



Da tabela acima, verifica-se que o aumento em maio ocorre porque as compras para a páscoa são pagas em maio, no cartão de crédito.

Portanto, verifica-se que há tendência para gastos extras com a páscoa.

Além disso, o aumento em julho de 2016 ocorreu porque foram feitas 2 compras mensais, para aproveitar uma promoção. Vê-se que este gasto cai até setembro, voltando a subir em outubro, próxima compra mensal.

O aumento da média em 2016 ocorre porque, além dos fatores acima, em março 2015 os gastos não foram registrados.

