
## Análise por tipo de despesa: Corolla

```{r plot-corolla, cache=TRUE}
totais.cor <- totais[totais$tipo=="corolla",]
medias.cor <- totais.cor %>% group_by(ano) %>%
        summarise(media = mean(total))

medias.cor$media <- round(medias.cor$media, 2)

plt.cor <- ggplot(totais.cor, aes(x=mes, y=total, group=ano, colour=ano))


plt.cor <- plt.cor +  geom_line() +
                geom_point(size=1, alpha=0.5) +
                geom_hline(data = medias.cor, 
                           aes(yintercept = media, colour = ano), linetype=2) +
                geom_label(data = medias.cor, vjust = -0.2, hjust = 1,
                          aes(12, y = media,label=media)) +
                labs(title="Gastos com Corolla", y="Total (R$)", x="Mês") +
                theme(plot.title = element_text(hjust = 0.5))

ggplotly(plt.cor)
```

Observa-se:

- valores altos de agosto a novembro de 2015
- queda a partir de jul-16
- novo pico em junho-17

Vamos analisar a tabela de dados:

```{r tabela-cor}

sub <- which(dadosFil$ano==2015 & dadosFil$tipo=="corolla" &
                     month(dadosFil$data) > 7)

kable(dadosFil[sub,c(1,6,7)], caption = "Gastos em 2015")

###
sub <- which(dadosFil$ano==2017 & dadosFil$tipo=="corolla" &
                     month(dadosFil$data) == 6)

kable(dadosFil[sub,c(1,6,7)], caption = "Gastos em junho de 2017")


```


Desta forma, verifica-se que a alta em 2015 ocorreu porque em agosto foi renovado o seguro, parcelado em 4x, isso explica as altas até novembro; em setembro foi feita uma manutenção de 10k, também parcelada em 4x.

Por outro lado, a queda a partir de julho de 2016 é explicada pela venda do carro neste mesmo mês.

Em junho de 2017 foi feita um manutenção signficativa no carro, além da troca de pneus.





