
## Análise por tipo de despesa: Veículos

```{r plot-corolla}
totais.cor <- totais[totais$tipo=="corolla",]
medias.cor <- totais.cor %>% group_by(ano) %>%
        summarise(media = mean(total.raw))

medias.cor$media <- round(medias.cor$media, 2)

plt.cor <- ggplot(totais.cor, aes(x=mes, y=total.raw, group=ano, colour=ano,
                text = paste(ano, "-", mes, 
                             "<br>", total)))
                     
plt.cor <- plt.cor +  geom_line() +
                geom_point(size=1, alpha=0.5) +
                geom_hline(data = medias.cor, 
                           aes(yintercept = media, colour = ano,
                                 text=paste(real(media))),
                           linetype=2) +
                # geom_label(data = medias.cor, vjust = -0.2, hjust = 1,
                #           aes(12, y = media,label=media)) +
                labs(title="Gastos com Corolla", y="Total (R$)", x="Mês") +
                theme(plot.title = element_text(hjust = 0.5))

ggplotly(plt.cor, tooltip = "text")
```

Observa-se:

- a troca de carro em julho de 2016 foi um divisor de águas
- aumento do custo no final de 2015
- alguns picos referentes a manutenções maiores

Vamos analisar a tabela de dados:

```{r tabela-cor}

# sub <- which(dadosFil$ano==2015 & dadosFil$tipo=="corolla" &
#                      month(dadosFil$data) > 7 & dadosFil$valor.raw > 150)


sub <- which(dadosFil$tipo=="corolla" & 
                     dadosFil$mes %in% c("Jan", "Jun", "Ago", "Nov"))


dadosFil[sub, c(2,3,6,7)]  %>% 
        datatable(options = list(pageLength = 6), 
                  caption = "Picos de gastos com veículos",
                  rownames = FALSE, filter = "top"
        )


```


Desta forma, verifica-se que a alta em 2015 ocorreu porque em agosto foi renovado o seguro, parcelado em 4x, isso explica as altas até novembro; em setembro foi feita uma manutenção de 10k, também parcelada em 4x.

Por outro lado, a queda a partir de julho de 2016 é explicada pela venda do carro neste mesmo mês.

Em junho de 2017 foi feita um manutenção signficativa no carro, além da troca de pneus.





