
# Custo de vida, por mês

O custo de vida mensal da famíla é a soma de todos os gastos mensais de quaisquer tipos de despesas.



```{r custo}
#devidos subsets

custo.total <- totais %>% group_by(ano, mes) %>%
        # filter(tipo != "corolla") %>%
        summarize(total.raw = sum(total.raw)) %>%
        mutate(total = real(total.raw))
        

medias.custo.total <- custo.total %>% group_by(ano) %>%
        summarise(media = mean(total.raw))
medias.custo.total$media <- round(medias.custo.total$media, 2)



plt.totais <- ggplot(custo.total, aes(x=mes, y=total.raw, group=ano, colour=ano,
                text = paste(ano, "-", mes, 
                             "<br>", total)))
                                 
plt.totais <- plt.totais +  geom_line() + 
                geom_point(size=1, alpha=0.5) +
                geom_hline(data = medias.custo.total, 
                           aes(yintercept = media, colour = ano,
                                 text=paste(real(media))),
                           linetype=2) +
                # geom_label(data = medias.alim, vjust = -0.2, hjust = 1,
                #           aes(12, y = media,label=media)) +
                labs(title="Custo de Vida", y="Total (R$)", x="Mês") +
                theme(plot.title = element_text(hjust = 0.5)) 

#plt.totais
ggplotly(plt.totais, tooltip = "text")


```

Verifica-se a necessidade de investigar em detalhe os dados referentes ao período de junho a outubro de 2017, onde verifica-se um aumento significativo no custo mensal.


```{r}
custo.junho <- totais %>% group_by(tipo, ano) %>%
        filter(mes == "Jun")


colourCount = length(unique(totais$tipo))
getPalette = colorRampPalette(brewer.pal(colourCount, "Set1"))

plt <- ggplot(custo.junho, aes(x=ano, y=total.raw, group=tipo,
                                     colour=tipo,
                                     text = paste(ano, "-", mes,
                                                  "<br>", tipo,
                                                  "<br>", total)))

plt <- plt +  geom_line() + geom_point() +
                scale_colour_manual(values = getPalette(colourCount))+
                labs(title="Gastos por tipo de despesa",
                     y="Total (R$)", x="Custo em Junho de cada ano") +

                theme(legend.title=element_blank()) +
                theme(legend.position="bottom") +
                guides(fill=guide_legend(nrow=5, byrow=TRUE)) +
                theme(plot.title = element_text(hjust = 0.5))


ggplotly(plt, tooltip = "text")


```

Analisar gastos com:

- corolla 
- alimentação
- lazer

```{r}
custo.outubro <- totais %>% group_by(tipo, ano) %>%
        filter(mes == "Out")

colourCount = length(unique(totais$tipo))
getPalette = colorRampPalette(brewer.pal(colourCount, "Set1"))

plt <- ggplot(custo.outubro, aes(x=ano, y=total.raw, group=tipo,
                                     colour=tipo,
                                     text = paste(ano, "-", mes,
                                                  "<br>", tipo,
                                                  "<br>", total)))

plt <- plt +  geom_line() + geom_point() +
                scale_colour_manual(values = getPalette(colourCount))+
                labs(title="Gastos por tipo de despesa",
                     y="Total (R$)", x="Custo em Outubro de cada ano") +

                theme(legend.title=element_blank()) +
                theme(legend.position="bottom") +
                guides(fill=guide_legend(nrow=5, byrow=TRUE)) +
                theme(plot.title = element_text(hjust = 0.5))


ggplotly(plt, tooltip = "text")


```

Verifica-se um novo pico porque aqui começaram a ser registrados gastos com
"refeição no trabalho"

Além disso, analisar gastos com:

- alimentação
- moradia

<!-- Vamos analisar na tabela de dados as médias e desvios padrões para cada mês. -->


<!-- ## Maiores variações, por mês -->




<!-- ```{r dados-mes, cache=TRUE} -->

<!-- dados.mensal <- custo.total %>% group_by(mes) %>% -->
<!--         summarise(media.raw = mean(total.raw), desvio.raw = sd(total.raw)) %>% -->
<!--         mutate(media = real(media.raw), desvio=real(desvio.raw)) %>% -->
<!--         mutate(rank = rank(-desvio.raw)) %>% -->
<!--         arrange(rank) -->


<!-- ``` -->

