

# Maiores Despesas, por tipo

Na tabela abaixo temos um ranking dos maiores tipos de despesa na média de todos os anos:

```{r maiores.despesas}

maiores <- totais %>% group_by(tipo, ano) %>% 
        summarise(media.anual = round(mean(total.raw),2),
                  sd.anual=round(sd(total.raw), 2)) %>%
        mutate(media.geral = round(mean(media.anual),2),
               sd.geral=round(sd(media.anual), 2)) %>%
        arrange(desc(media.geral), ano, tipo) 

maiores <- subset(maiores, media.geral > 200)


```

```{r maiores.despesas.table}

maiores.df.plot <-  maiores %>% group_by(tipo) %>% 
        summarise(media = round(mean(media.anual),2)) %>%
        arrange(desc(media)) %>%
        # mutate(rank = 1:length(media))
        mutate(rank = rank(-media))

maiores.df.plot$tipo <- factor(maiores.df.plot$tipo,
                levels = maiores.df.plot$tipo[order(maiores.df.plot$rank,
                                                decreasing = FALSE)])

maiores$tipo <- factor(maiores$tipo, levels = maiores.df.plot$tipo)

maiores$ano <- factor(maiores$ano,
                levels = c(2018, 2017, 2016,2015))


dados <- maiores.df.plot[, c(3,1:2)]
dados$media <- real(dados$media)
kable(dados, caption = "Os maiores tipos de despesas")
#dados
```


```{r maiores-plot}

real <- dollar_format(prefix = "R$ ")

colourCount = length(unique(maiores.df.plot$tipo))
getPalette = colorRampPalette(brewer.pal(colourCount, "Set1"))


maiores.plt <- ggplot(maiores.df.plot, aes(tipo, media, fill=tipo))

maiores.plt <- maiores.plt + geom_bar(stat="identity") +
        labs(title=" Média das maiores despesas, por tipo",
             y="", x="") +
        geom_text(aes(label=tipo),
                vjust=.5, hjust=1.1, colour="white") +
        scale_y_continuous(labels = real) +
        scale_colour_manual(values = getPalette(colourCount))+
        theme(legend.position="none") +
        theme(legend.title=element_blank()) +
        theme(axis.text.y = element_blank()) +
        theme(axis.ticks.y = element_blank()) +
        theme(plot.title = element_text(hjust = 0.5)) +
        coord_flip()

maiores.plt

```



```{r maiores-plot-2}

real <- dollar_format(prefix = "R$ ")

colourCount = length(unique(maiores$tipo))
getPalette = colorRampPalette(brewer.pal(colourCount, "Set1"))

maiores.plt <- ggplot(maiores, aes(tipo, media.anual, 
                                   fill=ano))

maiores.plt <- maiores.plt + 
        geom_bar(stat="identity", position = position_dodge()) +
        facet_grid(tipo~., scales = "free", space = "free") +
        theme(strip.text.y = element_text(angle = 0)) +                
        labs(title=" Média das maiores despesas, por ano", 
             y="", x="") + 
        # geom_text(aes(label=tipo),
        #         vjust=.5, hjust=1.1, colour="white") +
        scale_y_continuous(labels = real) +
        scale_colour_manual(values = getPalette(colourCount))+ 
        theme(legend.position="bottom") +    
        theme(legend.title=element_blank()) +
        theme(axis.text.y = element_blank()) + 
        theme(axis.ticks.y = element_blank()) + 
        # theme(axis.text.x = element_text(angle = 90, hjust = 1)) + 

        theme(plot.title = element_text(hjust = 0.5)) +
        coord_flip()

maiores.plt
```



## Maiores Variações, por tipo de despesa


Pode ser interessante analisar as categorias que apresentam as maiores variações ao longo dos anos. Na tabela abaixo temos um ranking dos tipos de despesas que apresentaram os maiores desvios padrões da média:

```{r variacoes-plot}

m.variacoes <-  maiores %>% group_by(tipo) %>% 
        summarise(sd = round(sd(media.anual),2)) %>%
        arrange(desc(sd)) %>%
        mutate(rank = 1:length(sd))

m.variacoes <- subset(m.variacoes, sd > 50)

dados <- m.variacoes[, c(3,1:2)]
dados$sd <- real(dados$sd)

kable(dados, caption = "Maiores variações ao longo dos anos")

m.variacoes$tipo <- factor(m.variacoes$tipo,
                levels = m.variacoes$tipo[order(m.variacoes$rank, 
                                                decreasing = TRUE)])


colourCount = length(unique(m.variacoes$tipo))
getPalette = colorRampPalette(brewer.pal(colourCount, "Set1"))

variacoes.plt <- ggplot(m.variacoes, aes(tipo, sd, fill=tipo))

variacoes.plt <- variacoes.plt + geom_bar(stat="identity") +

        geom_text(aes(label=tipo),
                vjust=.5, hjust=1.1, colour="white") +
        
        labs(title="Maiores variações por tipos de despesas", 
             y="Desvio Padrão", x="") + 
                
        theme(legend.position="none") +        
        scale_colour_manual(values = getPalette(colourCount))+   
        scale_y_continuous(labels = real) +
        theme(legend.title=element_blank()) +
        theme(axis.text.y = element_blank()) + 
        theme(axis.ticks.y = element_blank()) + 
        theme(plot.title = element_text(hjust = 0.5)) +
        coord_flip()

variacoes.plt



#Analise

#View(dadosFil[which(dadosFil$ano==2018 & dadosFil$tipo=="lazer"),])

#View(dadosFil[which(dadosFil$ano %in% c(2017,2018) & dadosFil$tipo=="saúde" &
                            # dadosFil$mes %in% c("Jan","Fev")),])
```



