
## Análise por tipo de despesa: Moradia

O segundo da lista dos tipos de despesas mais oscilantes é moradia. Vejamos como este tipo de despesa se comporta ao longo dos anos:

```{r moradia}
#devidos subsets

totais.moradia <- totais[totais$tipo=="moradia",]
medias.moradia <- totais.moradia %>% group_by(ano) %>%
        summarise(media = mean(total.raw))

medias.moradia$media <- round(medias.moradia$media, 2)


plt.moradia <- ggplot(totais.moradia, 
                      aes(x=mes, y=total.raw,group=ano, colour=ano,
                       text = paste(ano, "-", mes, 
                             "<br>", total)))

plt.moradia <- plt.moradia +  geom_line() + 
                geom_point(size=1, alpha=0.5) +
                geom_hline(data = medias.moradia, 
                           aes(yintercept = media, colour = ano,
                                 text=paste(real(media))),
                           linetype=2) +
                # geom_label(data = medias.moradia, vjust = -0.2, hjust = 1,
                #           aes(12, y = media,label=media)) +
                labs(title="Gastos com moradia", y="Total (R$)", x="Mês") +
                theme(plot.title = element_text(hjust = 0.5)) 

ggplotly(plt.moradia, tooltip = "text")

```

Este gráfico nos mostra que a média de gastos em 2017 está bem acima das médias dos outros anos. Vamos ver em detalhe quais foram os gastos de abril para cada ano:

```{r tabela-moradia}
sub <- which(dadosFil$valor.raw > 50 & dadosFil$mes %in% c("Fev", "Abr", "Ago") & 
                     dadosFil$tipo=="moradia" )

dadosFil[sub, c(2,3,6,7)]  %>% 
        datatable(options = list(pageLength = 6), 
                  caption = "Picos de gastos com moradia",
                  rownames = FALSE, filter = "top"
        )

```


O aumento na deve-se ao fato de que:

- estamos agora contratando faxina
- em alguns meses a faxina é lançada em outra conta
- temos seguro-residência
- gás de cozinha antes era lançado como alimentação

