
## Análise por tipo de despesa: Moradia

O segundo da lista dos tipos de despesas mais oscilantes é moradia. Vejamos como este tipo de despesa se comporta ao longo dos anos:

```{r moradia}
#devidos subsets

totais.moradia <- totais[totais$tipo=="moradia",]
medias.moradia <- totais.moradia %>% group_by(ano) %>%
        summarise(media = mean(total))

medias.moradia$media <- round(medias.moradia$media, 2)


plt.moradia <- ggplot(totais.moradia, aes(x=mes, y=total,
                                          group=ano, colour=ano))

(plt.moradia +  geom_line() + 
                geom_point(size=1, alpha=0.5) +
                # geom_hline(aes(yintercept = media, colour = ano), linetype=2) +
                geom_hline(data = medias.moradia, 
                           aes(yintercept = media, colour = ano), linetype=2) +
                geom_label(data = medias.moradia, vjust = -0.2, hjust = 1,
                          aes(12, y = media,label=media)) +
                
                
                labs(title="Gastos com moradia", y="Total (R$)", x="Mês") +
                
                theme(plot.title = element_text(hjust = 0.5)) 
)

```

Este gráfico nos mostra que a média de gastos em 2017 está bem acima das médias para os outros anos. Vamos ver em detalhe quais foram os gastos de abril de para cada ano:

```{r tabela-moradia}

sub <- which(dadosFil$ano==2015 & dadosFil$mes=="Abr" & 
                     dadosFil$tipo=="moradia" )

kable(dadosFil[sub,c(1,6,7)], caption = "Gastos com moradia em 2015-04")


sub <- which(dadosFil$ano==2016 & dadosFil$mes=="Abr" & 
                     dadosFil$tipo=="moradia" )

kable(dadosFil[sub,c(1,6,7)], caption = "Gastos com moradia em 2016-04")


sub <- which(dadosFil$ano==2017 & dadosFil$mes=="Abr" & 
                     dadosFil$tipo=="moradia" )

kable(dadosFil[sub,c(1,6,7)], caption = "Gastos com moradia em 2017-04")

```


O grande aumento na média deve-se ao fato de que em 2017:

- estamos agora  contratando faxina
- temos seguro-residência
- gás de cozinha antes era lançado como alimentação

Desta forma concluímos que não são necessárias medidas de controle aqui.
