# Análise da qualidade dos dados

```{r passo1}
# o gráfico
# as cores:
# Neste caso, temos 20 cat, mas somente 9 cores na paleta brewer padrao

colourCount = length(unique(totais$tipo))
getPalette = colorRampPalette(brewer.pal(colourCount, "Set1"))


plt.p1 <- ggplot(totais, aes(x=mes, y=total.raw, group=tipo, colour=tipo,
                text = paste(ano, "-", mes, 
                             "<br>", tipo,
                             "<br>", total)))
                             
                             
plt.p1 <- plt.p1 +  geom_line() + geom_point() +
                scale_colour_manual(values = getPalette(colourCount))+
                facet_grid(ano ~., scale = "free") + 
                labs(title="Gastos por tipo de despesa - dados não-filtrados",
                     y="Total (R$)", x="Mês") + 
                theme(legend.position="bottom") +
                theme(plot.title = element_text(hjust = 0.5)) 

ggplotly(plt.p1, tooltip = "text")
```

Outliers detectados: 

- mar-2015 - pagamentos - lançamento errado
- fev-2015 - moradia - multa aluguel - mudança


Também serão removidos:

- gastos com mudança
- registros de reservas
- outras movimentações que não dizem respeito aos gastos da família

Além disso, verifica-se que todas as despesas pagas no cartão de crédito ficaram registradas na data de vencimento do cartão, dia 25. Este é um defeito da plataforma. 


```{r filtra-dados}
# Filtros

remover <- "curso erick|montador|novo carro|abertura pet|funilaria|empréstimo"

indices <- grep(remover, dadosT$descrição)
#View(dadosT[indices,])
dadosT <- dadosT[-indices,]


## passagem
indices <- grep("passagem (aérea|mi|doni)", dadosT$descrição)
#View(dadosT[indices,])
dadosT <- dadosT[-indices,]  

#cooperpecas, cole, ajuste
indices <- grep("cooperpecas|cole|ajuste|baixa", dadosT$descrição)
#View(dadosT[indices,])
dadosT <- dadosT[-indices,]  


#mudanças
sub <- with(dadosT, tipo=="moradia" & valor.raw > 350)
#View(dadosT[sub,])
dadosFil <- dadosT[!sub,]



# pagamentos
sub <- with(dadosFil, ano==2015 & mes=="Mar" & 
                    tipo=="pagamentos" & valor.raw > 4000)
dadosFil <- dadosFil[!sub,] %>% group_by(tipo, ano, mes)



totais <- summarise(dadosFil, total.raw=sum(valor.raw)) %>%
                mutate(media.raw = mean(total.raw), 
                       total = real(total.raw),
                       media = real(media.raw))


rm(dadosT) # house cleanning
```

```{r plot-filtrados}
plt.p1 <- ggplot(totais, aes(x=mes, y=total.raw, group=tipo, colour=tipo,
                text = paste(ano, "-", mes, 
                             "<br>", tipo,
                             "<br>", total))) +
                             geom_line() + geom_point() +
                scale_colour_manual(values = getPalette(colourCount))+
                facet_grid(ano ~., scale = "free") + 
                labs(title="Gastos por tipo de despesa - dados filtrados",
                     y="Total (R$)", x="Mês") + 
                theme(legend.position="bottom") +
                theme(plot.title = element_text(hjust = 0.5)) 

ggplotly(plt.p1, tooltip = "text")

```




```{r comparacao}


# comparacao <- totais[which(totais$mes %in% c("Jan", "Fev") & 
#                                    totais$ano %in% c(2017,2018)),c(1:4)]
# 
# library(reshape2)
# 
# teste <- dcast(comparacao,  tipo+ano ~ mes, value.var = "total.raw")




```


<br>
