


## Análise por tipo de despesa: Pagamentos

```{r plot-pagamentos}
totais.pag <- totais[totais$tipo=="pagamentos",]
medias.pag <- totais.pag %>% group_by(ano) %>%
        summarise(media = mean(total))

medias.pag$media <- round(medias.pag$media, 2)


plt.pag <- ggplot(totais.pag, aes(x=mes, y=total, group=ano, colour=ano))


(plt.pag +  geom_line() +
                geom_point(size=1, alpha=0.5) +

                geom_hline(data = medias.pag, 
                           aes(yintercept = media, colour = ano), linetype=2) +
                geom_label(data = medias.pag, vjust = -0.2, hjust = 1,
                          aes(12, y = media,label=media)) +
                
                labs(title="Gastos com pagamentos diversos", 
                     y="Total (R$)", x="Mês") +
                theme(plot.title = element_text(hjust = 0.5))
)
```

Observa-se:

- aumento significativo de de fevereiro a setembro de 2015.

Vamos analisar a tabela de dados, em especial para valores acima de R$200,00:


```{r tabela-pag}

dados.pag <- dadosFil %>% filter(ano %in% c(2015) & tipo=="pagamentos" & valor > 200) %>%
        arrange(ano, mes, desc(valor))
kable(dados.pag[,1:6])
```

Verifica-se que este aumento ocorreu porque a cada vez que as metas de economia não eram alcançadas, o valor gasto acima da meta era lançado no mês seguinte como déficit, atingindo o pico em agosto. 

Por outro lado, verifica-se que nunca mais houve deficit. 



